【裁判字號】    99,上訴,2374
【裁判日期】    990902
【裁判案由】    偽造文書等
【裁判全文】
臺灣高等法院刑事判決               99年度上訴字第2374號
上  訴  人
即  被  告  甲○○
上列上訴人因偽造文書等案件，不服臺灣士林地方法院99年度訴
字第35號，中華民國99年5月4日第一審判決（起訴案號：臺灣士
林地方法院檢察署98年度偵字第16900號），提起上訴，本院判
決如下：
    主  文
原判決關於甲○○部分撤銷。
甲○○共同竊盜，累犯，處有期徒刑壹年。又共同行使偽造私文
書，足以生損害於他人，累犯，處有期徒刑柒月；未扣案簽帳單
上偽造之丙○○簽名壹枚沒收。應執行有期徒刑壹年陸月，未扣
案簽帳單上偽造之丙○○簽名壹枚沒收。
    事  實
壹、甲○○於民國85年間因違反懲治盜匪條例案件，經臺灣臺中
    地方法院判處有期徒刑7年，89年11月10日假釋，假釋期間
    ，因違反保護管束應遵守之事項，撤銷假釋。又於民國93年
    間因竊盜案件，經臺灣桃園地方法院判處有期徒刑3月，裁
    定減為有期徒刑1月15日，連同撤銷假釋後之殘刑，接續執
    行至97年2月2日縮刑期滿，執行完畢，仍不知悔改。
貳、甲○○與乙○○（另經原審法院判處有期徒刑1年、7月，應
    執行有期徒刑1年6月確定），另基於共同之犯意，意圖為自
    己不法之所有，於98年12月19日下午2時許，由甲○○駕駛
    向不知情之友人游松衡借得之CV-2890號小客車（該車係游
    松衡向賴介仁租用），搭載乙○○至臺北市○○區○○路84
    號全國電子專賣店（下簡稱全國電子）東湖門市，甲○○駕
    車在外把風接應，乙○○進入店內，趁店員丙○○忙於店務
    之際，在該門市辦公室內，竊取丙○○所有之皮夾一個，內
    有現金新臺幣（下同）1300元、中國信託商業銀行信用卡2
    張、新光商業銀行信用卡1張、遠東商業銀行信用卡2張、玉
    山商業銀行信用卡1張、台北國際商業銀行信用卡1張、中國
    信託商業銀行提款卡1張、國泰世華商業銀行提款卡1張、合
    作金庫商業銀行提款卡1張、郵局提款卡1張、玉山商業銀行
    提款卡1張、土地銀行提款卡1張、身分證1張、健保卡3張）
    ，再於該店門市處竊取丙○○保管，擺放該處待售之電腦主
    機1台（價值1萬9900元）。得手後乙○○逃出跑上甲○○駕
    駛之小客車車上，甲○○立即將小客車駛離。丙○○尾隨，
    追趕不及，但目睹記下車號，報警處理。
、乙○○、甲○○檢視竊得之丙○○皮包時，發現內有信用卡
    ，另行起意盜刷牟利，另與姓名年籍不詳之成年女子三人間
    ，基於共同之犯意，意圖為自己不法之所有，於當日即98年
    12月19日下午3時51分許，至臺北縣三重市○○○路137號全
    國電子三重門市，甲○○駕車在外接應把風，乙○○則與該
    不詳姓名之成年女子進入店內，選購ＭＰ３、收音機各1台
    價值共2898元，由該不詳姓名之成年女子使用丙○○之中國
    信託商業銀行信用卡（卡號：0000000000000000號），並在
    信用卡簽帳單上偽簽丙○○之簽名1枚，表示丙○○本人刷
    卡簽帳之意，再將該聯交還店員，（另一客戶聯無庸簽名，
    自行保留），予以行使，使不知情之店員陷於錯誤，將上揭
    貨品交付，足以生損害於丙○○、全國電子三重門市、中國
    信託商業銀行。
肆、嗣經警員依據丙○○記下之車號，循線通知車主賴介仁轉知
    游松衡、甲○○，而於當日晚間9時3分許，在臺北縣成功路
    133號前查獲甲○○。當場並在甲○○隨身手提包內之香菸
    盒裡，查獲丙○○失竊之12張信用卡（連同遭盜刷之中國信
    託商業銀行信用卡在內，餘1張土地銀行提款卡並未追回）
    ，另在上開小客車右前座處查獲丙○○失竊之皮包。再由甲○○帶領警員，於當日晚間11時45分許，至乙○○臺北市○○區○○街14巷10號3樓之住處查獲乙○○，並起出所竊得
    之贓物電腦。
伍、案經丙○○訴請臺北市政府警察局內湖分局移請臺灣士林地
    方法院檢察署檢察官偵查起訴。
    理  由
壹、證據能力部分：
一、證人丙○○於警詢之陳述，雖係被告以外之人於審判外以言
    詞所為之陳述，惟被告同意引用為審判資料，本院審酌上開
    筆錄做成之情況，認為適當，依刑事訴訟法第159條之5第1
    項規定，丙○○於警詢之陳述應有證據能力。
二、證人丙○○、王凱正、陳俊生於檢察官偵查中依證人身分具
    詰之陳述，均核無顯不可信之情形，依刑事訴訟法第159條
    之1第2項規定，有證據能力。且被告在本院準備程序中不僅
    同意採用為證據，且表示不聲請傳喚證人丙○○等人到庭作
    證（見本院卷第33頁、第34頁），放棄詰問權之行使，上開
    偵訊筆錄亦應得採為審判資料。並無不可信之情形，且自有
    證據能力。乙○○於原審法院於法官前對自己犯罪所為陳述
    ，關於同案被告甲○○部分，亦有證據能力。
三、共犯乙○○於本院審理中，雖迴護被告甲○○，但經提出乙○○於檢察官訊問時以證人身分具結之陳述表示所述所屬實
    在。被告乙○○於檢察官偵查中以證人身分具結後所為之陳
    述，並無顯不可信之情形，依刑事訴訟法第159條之1第2項
    規定，對被告甲○○而言，亦得採為證據。
四、本判決其餘證據，被告未對其證據能力有何抗辯，且查無違
    法情形，此部分證據亦具有證據能力。
貳、實體認定部分：
一、訊據被告甲○○固坦承於98年12月19日下午2時許，駕車載
    乙○○至全國電子東湖門市，嗣經警追查時，為警在其隨身
    香菸盒內查獲丙○○被竊之信用卡等事實。惟矢口否認有竊
    盜、行使偽造私文書及詐欺取財等犯行，辯稱：當天僅載乙○○從台北萬華到汐止找朋友，回萬華途中迷路，開到了東
    湖，乙○○說要借廁所，回來時就帶著一台電腦，說是要買
    給他兒子使用，之後載乙○○回到他東園街住處，在他住處
    樓下車上睡覺，同日下午並未開車載乙○○去全國電子三重
    門市，不知他刷卡買東西的事。當晚要去還車時，在車上右
    前座的地上發現皮包及信用卡，就將這些東西收起來，打算
    還給乙○○，隨後就被警員查獲云云。
二、經查：
（一）被害人丙○○於檢察官偵查中以證人身分具結證稱：當天
      下午二時二十分，看到被告（指同案被告乙○○）從我的
      右手邊方向，也就是電腦區方向跑出去，乙○○往對街方
      向跳上一台墨綠色的汽車，往內湖方向逃逸，我有記下車
      號是CV-2980。後來看監視器發現，當天下午2點16分到20
      分左右，乙○○先到我們辦公室內，把我的皮包拿走，乙○○出去辦公室之後往右手邊電腦牆，將我們一台完全沒
      有拆封的宏碁桌上型電腦，往音響區方向慢慢踢出去，到
      門口才將電腦抱起往對街走。大概在3點51分左右我收到
      簡訊，有一張信用卡被盜刷2989元等語（偵查卷第126頁
      ）。並有丙○○領回失竊物品出具之贓物領據、翻拍共犯
      乙○○在全國電子東湖門市行竊過程之監視錄影翻拍畫面
      二張、共犯乙○○與不詳成年女子在全國電子三重門市盜
      刷丙○○信用卡過程之監視錄影翻拍畫面四張、簽帳單一
      份附卷可稽（見偵查卷第60頁、第61頁、第74頁至第76頁
      ）。共犯乙○○於原審審理中亦供承：有偷丙○○的皮夾
      及電腦主機，有找一名女子去盜刷丙○○的信用卡等語（
      見原審卷第40頁正背面）。
（二）依證人丙○○所證，係於共犯乙○○在全國電子東湖門市
      行竊得手後，隨即發現，追出店外，目睹共犯乙○○跑步
      至VC－2980號小客車上，該車隨時駛離現場。原審法院復
      調取被告甲○○使用之0000000000號行動電話通聯紀錄核
      對：共犯乙○○於98年12月19日下午2時許進入全國電子
      東湖門市行竊前後，被告甲○○接續於當日下午1時56分
      、1時59分及2時零2分，3次以其行動電話撥打共犯乙○○
      之0000000000號行動電話，與共犯乙○○聯絡，有上開行
      動電話之雙向通聯紀錄及基地台位置資料在卷可查（見原
      審卷第87頁）。參酌警員在接獲被害人丙○○報案後，依
      據被害人丙○○提供所目睹逃離之小客車車號，查出車主
      為賴介仁轉知借車者游松衡，追及至被告甲○○，當場在
      被告甲○○隨身手提包內之峰牌香菸盒裡，查獲起出被害
      人丙○○失竊之信用卡等共12張（連同盜刷之中國信託商
      業銀行信用卡在內，餘1張土地銀行信用卡並未追回，見
      丙○○警詢筆錄，偵查卷第12頁）。此復經證人即查獲員
      警王凱正、陳俊生分別於檢察官偵查中證述在卷（見偵查
      卷第127頁、第128頁）。足認被告甲○○於被告乙○○行
      竊時，與共犯乙○○密接聯絡，不僅知情，且係駕車在外
      接應把風無疑。
（三）同案被告乙○○於上訴本院中，雖證述被告甲○○並未參
      與本件犯行。惟其於提示檢察官訊問時以證人身分具結之
      陳述及原審法院之陳述，均表示為實在（見本院卷第31頁
      ）。而核共犯乙○○於檢察官訊問時以證人身分具結稱：
      「我知道錯了，請給我一個機會，甲○○有跟我去全國電
      子，我有跟他說那台電腦是偷來的，也有跟他講我順手拿
      了一個皮夾。我在偷電腦時就跟他講了這些話。」、「我
      問他（甲○○）這些卡怎麼辦，他看一下。」（見偵查卷
      第130頁）。於原審審理時共犯乙○○仍供述：「我把整
      個皮夾都給甲○○。我把所有信用卡、健保卡還有身分證
      都交給甲○○。他在看證件，我有說這是我在全國電子偷
      的，我有請一個女生去刷，我跟甲○○說幫忙找人（刷卡
      ）」（見原審卷第172頁背面）。且被告甲○○於檢察官
      訊問時也坦承：我將信用卡放入我鋒牌香菸盒內（見偵查
      卷第145頁、第146頁）。足證共犯乙○○竊取丙○○之皮
      夾後，已將皮夾及其內所放之信用卡等均交付被告甲○○
      ，並請甲○○找人刷卡。且警察查獲被告甲○○時，確在
      其隨身香菸盒內查獲失竊之信用卡，並包含已使用盜刷之
      中國信託商業銀行信用卡。
（四）再核對共犯乙○○盜刷丙○○之信用卡，犯罪時間在同日
      下午3時51分，地點為臺北縣三重市○○○路137號全國電
      子三重門市，而由行動電話通聯紀錄顯示，被告甲○○在
      當日下午3時56分，以其行動電話撥打共犯乙○○之00000
      00000號行動電話，與共犯乙○○聯絡，該次發話使用之
      基地台位置在臺北縣三重市○○○路195號、195之1號12
      樓樓頂（見原審卷第88頁）。足證被告甲○○於共犯乙○○夥同該不詳姓名成年女子盜刷當時，也在全國電子三重
      門市附近，彼此時間、地點密切相關，參以共犯乙○○之
      前竊取丙○○皮包交給被告甲○○，甲○○並清點查看其
      內信用卡共犯乙○○並請被告甲○○找刷卡之人。而警察
      查獲被告甲○○，又在其身上香菸盒內找到盜刷之中國信
      託銀行信用卡，足見共犯乙○○盜刷後，又將信用卡交予
      被告甲○○。被告甲○○於共犯乙○○等人盜刷丙○○之
      信用卡時，確係駕車在外接應把風無誤，絕非被告所辯當
      時在台北市○○路共犯乙○○家樓下車內睡覺。被告甲○○與共犯乙○○、不詳姓名成年女子，就詐欺取財及行使
      偽造私文書犯行，確有犯意聯絡與行為分擔。
（五）至共犯乙○○另稱本件為其所為與被告甲○○無關云云。
      然其所證與其原審及檢察官訊問時所述並不相符，亦與被
      告甲○○於其犯罪時確開車在現場外接應，以行動電話密
      切聯絡之通聯紀錄不符。共犯乙○○此部分所述，顯係因
      其犯罪事證明確，自知無可逃遁，一人扛起全部刑責，而
      故為迴護被告甲○○及另一不詳女性共犯所為，並不足採
      。
（六）被告等偽造被害人丙○○名義之簽帳單，使全國電子三重
      門市誤信該次之刷卡消費者為丙○○本人，進而交付財物
      ，被告等所為足以生損害於丙○○、全國電子三重門市及
      中國信託商業銀行。
（七）綜上所述，被告所辯，為空言卸責之詞，不足採信，本件
      事證明確，被告犯行洵堪認定，應予依法論科。
、法律之適用
    核被告甲○○所為，就竊取丙○○及其保管之全國電子東湖
    門市財物部分，係犯刑法第320條第1項之普通竊盜罪。就盜
    刷丙○○之信用卡，偽造簽帳單，向全國電子三重門市詐取
    財物部分，係犯刑法第216條、第210條之行使偽造私文書罪
    及刑法第339條第1項之詐欺取財罪。被告在同一時間、同一
    地點，接續竊取丙○○之皮包及其掌管之全國電子東湖門市
    電腦主機，為單純一罪。被告等在簽帳單上偽造丙○○之簽
    名，係偽造私文書之階段行為，偽造私文書之低度行為復為
    其後行使之高度行為所吸收，均不另論罪。被告甲○○與乙○○二人就竊盜犯行，有犯意聯絡及行為分擔，為共同正犯
    。被告甲○○與乙○○與不詳姓名成年女子就行使偽造私文
    書、詐欺取財部分，亦有犯意聯絡及行為分擔，皆為共同正
    犯。被告等以行使該偽造簽帳單之行為，向全國電子三重門
    市詐得ＭＰ３等貨品，係以一行為同時觸犯行使偽造私文書
    及詐欺取財罪二罪名，為想像競合犯，應依刑法第55條規定
    ，從較重之行使偽造私文書罪處斷。被告等所犯竊盜及行使
    偽造私文書兩罪間，方法不同，行為互異，犯罪時間、地點
    截然可分，客觀上可以分別評價，應分論併罰。被告甲○○
    有事實欄所載之犯罪科刑及執行情形，有本院被告前案紀錄
    表在卷可參，於前案有期徒刑執行完畢後，五年內故意再犯
    竊盜、行使偽造私文書等有期徒刑以上刑之罪，均為累犯，
    應依刑法第47條第1項規定加重其刑。
肆、撤銷改判及量刑之理由
一、原審對被告甲○○為有罪科刑之判決，固非無見。惟查：（
    一）信用卡之簽帳單固為二聯，惟僅需在一聯上簽名交付店
    家，由其透過聯合信用卡中心向發卡銀行請款。原審認被告
    簽名簽帳單一式二份，均有簽名，又僅沒收簽名一枚，尚有
    未合。（二）被告等偽造簽帳單行使詐取貨品，除對出售貨
    品之商店及持卡人發生損害外，發卡銀行亦因之要付出貨款
    予簽約之商行或面臨追討，亦致生損害。原審認被告行使偽
    造私文書，不生損害於付款之發卡銀行，亦有未洽，而無可
    維持。被告上訴意旨，仍執前詞，否認犯罪，雖不足採，惟
    原判決既有可議，自應由本院將被告甲○○部分撤銷改判。
二、爰審酌被告犯罪之動機、目的、手段，對被害人造成之損失
    ，及被告之智識、犯後態度，檢察官求處有期徒刑1年6月（
    應執行刑），衡諸本案情節，亦甚適當等一切情狀，乃量處
    與原審相同之刑，如主文第二項所示，並定其應執行刑，以
    示懲儆。未扣案之簽帳單已交付全國電子三重門市，非被告
    所有之物，不能沒收，惟其上偽造之丙○○簽名一枚，應依
    刑法第219條規定沒收。至於檢察官請求對被告依竊盜犯贓
    物犯保安處分條例規定諭知刑前強制工作，查被告本件僅一
    次竊盜行為，難認有何竊盜之習慣，且被告犯罪已量處有期
    徒刑1年6月，以本件竊盜犯罪所得合計不過約2萬元，行使
    偽造私文書部分之犯罪所得亦僅2898元，刑期屬適當，且共
    犯乙○○相同情形，並未判處強制工作等情，應無宣告強制
    工作之必要，附此敘明。
伍、據上論斷，應依刑事訴訟法第369條第1項前段、第364條、
    第299條第1項前段，刑法第28條、第216條、第210條、第32
    0條第1項、第339條第1項、第55條、第51條第5款、第47條
    第1項、第219條，刑法施行法第1條之1第1項、第2項前段，
    判決如主文。
本案經檢察官黃朝貴到庭執行職務。
中    華    民    國    99    年    9     月    2     日
                  刑事第七庭審判長法  官  宋明蒼
                                  法  官  游紅桃
                                  法  官  趙功恆
以上正本證明與原本無異。
竊盜部分，不得上訴。
行使偽造私文書部分，如不服本判決，應於收受送達後10日內向
本院提出上訴書狀，其未敘述上訴之理由者並得於提起上訴後10
日內向本院補提理由書（均須按他造當事人之人數附繕本）「切
勿逕送上級法院」。
                                  書記官  潘文賢
中    華    民    國    99    年    9     月    2     日
附錄本案論罪科刑法條全文：
刑法第216條
行使第210條至第215條之文書者，依偽造、變造文書或登載不實
事項或使登載不實事項之規定處斷。
刑法第210條
偽造、變造私文書，足以生損害於公眾或他人者，處5年以下有
期徒刑。
刑法第320條第1項
意圖為自己或第三人不法之所有，而竊取他人之動產者，為竊盜
罪，處5年以下有期徒刑、拘役或5 百元以下罰金。
刑法第339條第1項
意圖為自己或第三人不法之所有，以詐術使人將本人或第三人之
物交付者，處5年以下有期徒刑、拘役或科或併科1千元以下罰金
。

司法院資訊處製作；財團法人民間司法改革基金會備份。
